臺灣臺中地方法院民事判決
110年度消簡上字第1號
上  訴  人  沈哲鴻  

被上訴人    台灣之星電信股份有限公司

法定代理人  林清棠  
訴訟代理人  張淑婷  
上當事人間請求損害賠償事件，上訴人對於民國110年9月29日本
院臺中簡易庭110年度中消簡字第3號第一審判決提起上訴，本院
合議庭於民國111年2月25日言詞辯論終結，判決如下：
    主      文
上訴駁回。
第二審訴訟費用由上訴人負擔。
    事實及理由
一、上訴人主張：伊於民國109年11月10日凌晨於網路申辦由被
    上訴人所推出之雙十一專案優惠活動（下稱系爭專案），攜
    碼移入門號0000000000號及另外新申辦門號0000000000號（
    以下合稱系爭門號）使用，且於同年11月17日完成申辦手續
    並開通SIM卡使用。然被上訴人竟以伊於109年11月10日將門
    號0000000000號攜碼移出而違反系爭專案合約第4條約定為
    由，於109年12月1日以簡訊通知伊將取消系爭專案優惠並調
    高月租費。惟系爭專案合約第4條係約定，立同意書人同意
    在109年11月9日起至系爭專案綁約期間內若將立同意書人同
    一證號下除本組合優惠專案之外其他原已申辦之台灣之星任
    一門號辦理終止契約、降轉資費或異動原已申辦專案時，系
    爭專案資費將恢復原牌告月租費（下稱旋轉門條款），但伊
    之門號0000000000號為未綁定合約期間或資費可隨時移出之
    門號，伊將該門號攜碼移出並未違反上開約定。伊向被上訴
    人客服多次反映申訴上開約定對伊不適用且和伊認知不同，
    另伊申辦系爭專案後，被上訴人於受理審核階段至伊收到合
    約SIM卡期間，均未向伊確認、說明，且申辦網站及系爭專
    案合約均未告知伊如將無合約之門號攜碼移出將影響消費者
    申辦資格，違反消費者保護法第11條、第12條、第14條之規
    定，伊向臺中市消保官申訴，並以存證信函通知被上訴人修
    改帳單以便伊繳費，被上訴人均置之不理。被上訴人更於11
    0年1月20日故意以伊未繳費為由將伊申辦之門號停話，然實
    際狀況是被上訴人故意以錯誤的資費逼迫伊繳費，經伊申訴
    後仍強行停話，致伊無法自由通訊，生活、工作及家庭皆大
    受影響，伊因此精神承受極大壓力。被上訴人上開行為侵害
    伊之權利，伊因此受有下列損害：㈠、攜碼移入移出費及申
    辦費新臺幣（下同）1100元。㈡、被上訴人限制伊通訊已侵
    害伊通訊自由權及意思自主人格權，故請求精神慰撫金5萬
    元。㈢、依消費者保護法第51條規定，請求被上訴人給付以
    損害額5倍計算之懲罰性賠償金25萬5500元。爰依民法侵權
    行為之規定及消費者保護法第51條規定，請求被上訴人賠償
    上開損害等語。並聲明：被上訴人應給付伊30萬6600元，及
    自起訴狀繕本送達翌日起至清償日止，按年息5％計算之利息
    。
二、被上訴人則以：伊於官方網站上之活動網頁、網路門市申購
    網頁、系爭專案同意書及簡訊中，均已明確告知消費者系爭
    專案有旋轉門條款之限制，且消費者於伊之網路門市申辦系
    爭專案時，有須待消費者勾選同意旋轉門條款始得進行下一
    步驟之申辦流程，是系爭專案中之旋轉門條款並無消費者保
    護法所定之定型化契約條款未經記載於定型化契約之情形。
    次查，所謂「攜碼移出」即係以既有門號移至他家電信業者
    ，而以該門號與他家電信業者成立電信服務契約，並與既有
    之電信業者終止與解除電信服務契約，則攜碼移出係屬退租
    、終止契約或解約之一種，上訴人於109年11月11日將其台
    灣之星既有門號0000000000門號攜碼移出至他家電信業者，
    已違反旋轉門條款，伊因而取消系爭專案優惠，且因系爭門
    號均有電信費欠費，伊始將系爭門號停話，被上訴人無任何
    不法行為，主觀上亦無故意或過失，上訴人依民法侵權行為
    之規定及消費者保護法第51條規定請求伊賠償損害為無理由
    等語，資為抗辯。
三、原審審理後為上訴人敗訴之判決，上訴人不服，提起上訴，
    其上訴聲明為：（一）原判決廢棄。（二）被上訴人應給付
    伊30萬6600元，及自起訴狀繕本送達翌日起至清償日止，按
    年息5％計算之利息。被上訴人則聲明：上訴駁回。　　
四、法院之判斷：
㈠、按當事人主張有利於己之事實者，就其事實有舉證之責任。
    但法律別有規定，或依其情形顯失公平者，不在此限，民事
    訴訟法第277條定有明文；又民事訴訟如係由原告主張權利
    者，應先由原告負舉證之責，若原告先不能舉證，以證實自
    己主張之事實為真實，則被告就其抗辯事實即令不能舉證，
    或其所舉證據尚有疵累，亦應駁回原告之請求，最高法院17
    年上字第917號裁判意旨可參。復按不法侵害他人之身體、
    健康、名譽、自由、信用、隱私、貞操，或不法侵害其他人
    格法益而情節重大者，被害人雖非財產上之損害，亦得請求
    賠償相當之金額，民法第195條第1項前段固定有明文，惟民
    法第184條第1項前項規定侵權行為以故意或過失不法侵害他
    人之權利為成立要件，故主張對造應負侵權行為責任者，應
    就對造之有故意或過失負舉證責任；依民法第184條第1項前
    段規定，侵權行為之成立，須行為人因故意過失不法侵害他
    人權利，亦即行為人須具備歸責性、違法性，並不法行為與
    損害間有因果關係，始能成立，且主張侵權行為損害賠償請
    求權之人，對於侵權行為之成立要件應負舉證責任(最高法
    院58年度台上字第1421號、100年度台上字第328號裁判意旨
    參照）。
㈡、上訴人主張被上訴人違反消費者保護法之規定，取消上訴人
    申辦之系爭活動優惠，並故意將上訴人申辦之系爭門號停話
    ，致上訴人因而受有攜碼移入移出費及申辦費1100元之損失
    ，且被上訴人侵害上訴人通訊自由權及意思自主人格權，被
    上訴人應賠償上訴人精神損失5萬元等情，則為被上訴人所
    否認，是上訴人自應就上開有利於己之事實負舉證之責。是
    本件應審究者厥為：上訴人將其所有之門號0000000000號攜
    碼移出，是否違反系爭專案之旋轉門條款？
㈢、經查，依系爭專案第4條約定，專案綁約期間內若聲請人將同
    一證號下除本組合優惠專案之外其他原已申辦之台灣之星任
    一門號辦理終止契約、降轉資費或異動原已申辦專案時，系
    爭專案資費將恢復原牌告月租費（即旋轉門條款），有行動
    寬頻申請書影本在卷可憑（見原審卷第21頁），且為兩造所
    不爭執，應堪認定。此外，被上訴人復於官方網站上之活動
    網頁、網路門市申購網頁、系爭專案同意書及簡訊中，告知
    消費者系爭專案有旋轉門條款之限制，且消費者於被上訴人
    之網路門市申辦系爭專案時，須待消費者勾選同意旋轉門條
    款始得進行下一步驟之申辦流程等情，除經被上訴人提出前
    開網頁資料影本在卷可佐外（見原審卷第89-115頁），復經
    原審於110年9月1日言詞辯論期日當庭勘驗被上訴人所提出1
    09年雙11優惠方案網路申辦流程錄影光碟，結果如下：
    〈Blur-v2.mp4〉
    1、00：00：20
       跳出畫面不須要拉動右邊拉桿就可看到第4點旋轉門條款
       條文。
    2、00：02：30
       跳出現面「請確認你的申購資訊」，下方有「請確認以
       上事項」之「若名下其他原已申辦之台灣之星任一門號
       有解約、降低月租費等動作，新辦的雙11優惠門號之月
       租費會回復以原價計收」，消費者須要勾選「請確認以
       上事項」始可登錄下一步。
    3、00：03：10
       跳出畫面不須要拉動右邊拉桿就可看到第4點旋轉門條款
       條文。
㈣、是依前開勘驗結果可知，在申辦過程中不僅多次在視窗中彈
    跳出旋轉門條款條文，且輕楚可見，字體大小亦適中，更須
    申請者勾選確認無誤後始可繼續進行申辦手續，堪信被上訴
    人所辯前情為真。上訴人雖表示和其申辦時畫面不同且內容
    不一，然卻未能提出任何反證以推翻前開證據，自無從為上
    訴人有利之認定。而被上訴人既已以顯著之方式公告前開旋
    轉門條款內容供消費者於申辦時得以輕易檢視，更須經消費
    者勾選同意後始可繼續申辦，且該條款中除申辦之專案門號
    外，雖另要求申辦人其他在被上訴人公司的門號亦同受拘束
    ，然被上訴人也同時提供月租費優惠之方案予消費者，且縱
    使消費者有違約情事，亦僅係回復至原月租費而不再繼續享
    有優惠，卻無其他任何違約罰款等處置，則難認該條款有違
    反平等互惠原則，或對消費者有顯失公平之情事存在，是上
    訴人另主張該旋轉門條款違反消費者保護法第11條、第12條
    及第14條等規定為無效，且不應構成契約之內容，均屬無據
    。
㈤、前開旋轉門條款中既已明定「若名下其他原已申辦之台灣之
    星任一門號有解約、降低月租費等動作，新辦的雙11優惠門
    號之月租費會回復以原價計收。」等語，在字義上即已明確
    表示除所申辦專案之門號外，其他於被上訴人公司申辦而目
    前仍在使用中之門號亦同受限制，是上訴人主張門號000000
    0000號，不受系爭專案之旋轉門條款之約束，自屬無據。又
    所謂「攜碼移出」即係以既有門號移至他家電信業者，而以
    該門號與他家電信業者成立電信服務契約，並與既有之電信
    業者終止與解除電信服務契約，則攜碼移出係屬退租、終止
    契約或解約之一種甚明。上訴人既亦不否認已於系爭專案期
    間之109年11月11日將其在被上訴人既有之門號0000000000
    攜碼移出至他家電信業者，確已違反前開旋轉門條款無誤，
    則被上訴人依約取消系爭專案優惠，即無違誤，且上訴人未
    依回復原價後之金額繳費，致系爭門號發生電信費欠費，被
    上訴人再依約將系爭門號停話，也難認有其他不法可言。更
    何況，被上訴人並非獨占或襲斷之電信業者，縱依約將上訴
    人所申辦之門號停話，上訴人仍得向其他電信業者申辦門號
    使用，亦無從僅因被上訴人將上訴人申辦之門號停話即遽認
    已侵害上訴人通訊之自由。而上訴人迄未能舉證證明被上訴
    人有何故意、過失不法侵害其權利，則其向被上訴人請求攜
    碼移入移出費及申辦費1100元及精神慰撫金5萬元，即與前
    開規定不符，難認為有理由。
㈥、復按消保法第51條規定：依本法所提之訴訟，因企業經營者
    之故意所致之損害，消費者得請求損害額三倍以下之懲罰性
    賠償金；但因過失所致之損害，得請求損害額一倍以下之懲
    罰性賠償金。消費者與企業經營者間就商品，或服務發生爭
    議，消費者團體或消費者個人依消保法之規定起訴者，雖均
    有該條規定之適用，但以按該法所提之訴訟為限（最高法院
    101年度台上字第122號裁判意旨參照）。再查，本件上訴人
    請求被上訴人賠償係以民法侵權行為之規定，並未援引消費
    者保護法之規定作為請求權基礎，核與消費者保護法第51條
    所規定依本法所提之訴訟此要件顯然並未相符。此外，本件
    上訴人並未能舉證被上訴人有故意、過失不法侵害權利之情
    事，業詳前述，是上訴人依消費者保護法第51條規定請求被
    上訴人賠償5倍之懲罰性賠償金25萬5500元，依法亦無理由
    ，無從准許。
五、綜上所述，上訴人依侵權行為之法律關係及消費者保護法第
    51條規定，請求被上訴人賠償30萬6600元及法定遲延利息，
    均無理由，應予駁回。原審為上訴人敗訴之判決，經核於法
    並無不合，上訴意旨求予廢棄改判，為無理由，應駁回其上
    訴。
六、本件事證已臻明確，兩造其餘主張、陳述及攻擊防禦，核與
    判決結果無何影響，爰不一一論述，附此敘明。
七、據上論結，本件上訴為無理由，依民事訴訟法第436條之1第
    3項、第449條第1項、第78條，判決如主文。
中　　華　　民　　國　　111 　年　　3 　　月　　18　　日
                   民事第六庭審判長  法  官 陳學德
                                     法  官 楊雅婷
                                     法  官 謝慧敏
正本係照原本作成。
不得上訴。
中　　華　　民　　國　　111 　年　　3 　　月　　18　　日
                                     書記官 黃于娟